【裁判字號】    99,聲,3630
【裁判日期】    990730
【裁判案由】    聲明異議
【裁判全文】
臺灣板橋地方法院刑事裁定              99年度聲字第3630號
聲   請  人
即 受 刑 人   甲○○
上列聲明人即受刑人因詐欺案件，不服臺灣板橋地方法院檢察署
檢察官99年度執字第3158號執行指揮命令，聲明異議，本院裁定
如下：
    主  文
異議之聲明駁回。
    理  由
一、聲明異議意旨略以：聲請人即受刑人甲○○於民國99年4 月
    6 日到臺灣板橋地方法院檢察署執行科報到接受執行，並聲
    請易科罰金，竟遭該署檢察官當場駁回發監執行，聲請人有
    1 名年幼子女需人扶養，因聲請人與配偶婚姻不睦，聲請人
    入監服刑後，配偶即離家出走，獨留幼子予聲請人之父親扶
    養，然聲請人之父近來又罹患疾病，不堪負荷照顧重任，且
    本人負責之天基企業有限公司出現財務危機，員工薪資無法
    支付，恐有倒閉之虞，檢察官以「不執行所宣告之刑，難收
    矯正之效，或難以維持法秩序」之例外情形，不准聲請人易
    科罰金，顯有不當，為此聲明異議，請予撤銷上開執行命令
    ，並為准予易科罰金之裁定云云。
二、按受刑人或其法定代理人或配偶以檢察官執行之指揮為不當
    者，得向諭知該裁判之法院聲明異議，刑事訴訟法第484 條
    定有明文。又刑法第41條第1 項規定：「犯最重本刑為5 年
    以下有期徒刑以下之刑之罪，而受六個月以下有期徒刑或拘
    役之宣告者，得以新臺幣1 千元、2 千元或3 千元折算1 日
    ，易科罰金。但確因不執行所宣告之刑，難收矯正之效，或
    難以維持法秩序者，不在此限。」。準此，有期徒刑或拘役
    得易科罰金之案件，法院所諭知者，僅係易科罰金之折算標
    準而已，至於是否准予易科罰金，乃賦予執行檢察官有依個
    案依前開法律規定裁量之權能，亦即執行檢察官得考量受刑
    人如不接受有期徒刑或拘役之執行，是否難收矯正之效，或
    難以維持法秩序，以作為其裁量是否准予易科罰金之憑據，
    非謂受刑人一有身體、教育、職業、家庭等諸項事由或暫時
    無法執行，執行檢察官即必然應准予易科罰金。另刑法第41
    條第1 項所謂之「難收矯正之效」、「難以維持法秩序」等
    ，均屬不確定法律概念，此乃係立法者賦予執行者能依具體
    個案，考量犯罪特性與情節及受刑人個人之特殊事由，據以
    審酌應否准予易科罰金。是以法律賦予執行檢察官此項裁量
    權，僅在發生裁量瑕疵之情況時，法院始有介入審查之必要
    。
三、本案聲請人即受刑人甲○○因詐欺案件，經本院於98年7 月
    15日以98年度易字第536 號判處有期徒刑6 月，如易科罰金
    ，以新臺幣（下同）1,000 元折算1 日確定。聲請人於偵審
    中矢口否認犯罪事實，可見聲請人到案，縱或有接受前開徒
    刑執行之意，惟其是否已真心悔悟，仍有疑問。況依本院98
    年度易字第536 號判決所認定之犯罪事實，可知聲請人施用
    詐術，欲使被害人相信其可影響檢調單位偵辦，因被害人無
    力支付其要求之4 百萬元，始未得逞等事實，顯見其犯罪情
    節甚為嚴重，從而，臺灣板橋地方法院檢察署檢察官99年度
    執字第3158號執行命令認：受刑人利用被害人之信任關係及
    逃避司法調查之心態，施以詐術，破壞司法信譽甚鉅，如不
    發監執行所宣告之刑，難以收矯正之效，及難以維持法秩序
    等語，核屬有據。是以，執行檢察官基於職權斟酌，認不執
    行所宣告之刑，難收矯正之效，且無以維持法秩序之執行指
    揮，於法並無不合。又異議人雖主張有子女需賴聲請人照顧
    ，希望准予易科罰金等語，然查其子女之照料尚可由其配偶
    或其他家人為之，而聲明人入監執行有期徒刑6 月，屬短期
    自由刑，如准予易科罰金，以1,000 元折算1 日計算，易科
    罰金之金額高達180,000 元，受刑人既有繳納該易科罰金金
    額之資力，自可於服刑期間內利用該筆款項支付扶養子女所
    需，足見本件受刑人入監服刑，對其家庭經濟並無影響，受
    刑人以此為由，亦屬無據。
四、綜上所述，受刑人既有前述倘不執行所宣告之刑，則難收矯
    正之效及難以維持法秩序之情形，且無執行顯有困難之情形
    ，揆諸前揭說明，臺灣板橋地方法院檢察署檢察官所為駁回
    受刑人易科罰金之聲請，即無不當。受刑人以檢察官執行指
    揮之命令不當，聲明異議，為無理由，應予駁回。
五、依刑事訴訟法第486 條，裁定如主文。
中    華    民    國    99    年    7     月    30    日
                  刑事第十七庭  法  官  曾正耀
上列正本證明與原本無異。
如不服本裁定，應於裁定送達後5 日內敘明抗告理由，向本院提
出抗告狀。
                                書記官  田世杰
中    華    民    國    99    年    7     月    30    日

司法院資訊處製作；財團法人民間司法改革基金會備份。
